【裁判字號】    88,重訴,87
【裁判日期】    920128
【裁判案由】    侵權行為損害賠償
【裁判全文】
臺灣高等法院民事判決  八十八年度重訴字第八七號
      原      告    乙○○
      複  代理人    吳東豐
      被      告    甲○○
                    丙○○
右當事人間因侵權行為損害賠償事件，提起刑事附帶民事訴訟，由刑事庭移送前來，
本院判決如左︰
    主    文
被告應給付原告新臺幣貳萬捌仟元，及自民國八十七年五月二十一日起，至清償日止
，按週年利率百分之五計算之利息。
原告其餘之訴駁回。
訴訟費用由被告負擔百分之二，餘由原告負擔。
原告假執行之聲請駁回。
    事實及理由
一、程序方面：
  (一)按訴之變更或追加，非經他造同意，不得為之，但擴張、減縮應受判決事項之聲
    明者，不在此限，民事訴訟法第二百五十五條第一項第三款定有明文。原告於提
    起本件訴訟時請求被上訴人賠償財物損失九百萬元，及慰撫金一百萬元，共計一
    千萬元及其利息，嗣於九十一年五月二十八日本院審理時，不變更訴訟標的，以
    準備書狀，減縮請求為財物損失八十三萬一千六百二十元，及慰撫金一百萬元，
    共計一百八十三萬一千六百二十元及其利息，核屬應受判決事項聲明之減縮，依
    上開法條之規定，自應准許。
  (二)次按移送民事庭之附帶民事訴訟，其起訴有不合刑事訴訟法第四百八十七條第一
    項所定之要件，即屬民事訴訟法第二百四十九條第一項第六款所謂起訴不備其他
    要件。又按刑事法院得依刑事訴訟法第五百零四條第一項規定，將附帶民事訴訟
    以裁定移送於該法院民事庭者，以刑事部分宣告被告有罪之判決者為限，至刑事
    訴訟諭知無罪之判決，刑事法院本應依同法第五百零三條第一項前段規定以判決
    駁回原告之訴，如誤以裁定移送於民事庭，其訴之不合法，不因移送民事庭而受
    影響，受移送之民事庭應認原告之訴為不合法以裁定駁回之。且此項無罪之判決
    ，包括裁判上一罪中之部分犯罪不能證明，因屬裁判上一罪，而未於判決主文，
    就此部分犯罪為無罪之諭知者在內（最高法院八十四年度臺抗字第一七六號判決
    意旨參照）。查本件被告被訴毀損木樁圍牆部分，業經本院八十六年度上訴字第
    五九七四號判決，以係因挖土機操作時因過失所碰歪，並非由於故意行為，刑法
    第三百五十四條不罰過失行為，且該部分與被告科刑部分之后述毀損事實，為實
    質上一罪，不另諭知無罪判決；又被訴刑法第三百零五條恐嚇危害安全罪嫌部分
    ，原告主張被告丙○○以手推原告之身體，又恐嚇原告稱「小心點」，而訴外人
    陳厚志亦聽從丙○○之指示執行之，嗣被告甲○○於同年月日十二時到達現場，
    與原告協調未成，基於毀損及恐嚇之犯意，指示訴外人陳厚志駕駛怪手繼續拆除
    ，並恐嚇原告稱「不走開，就叫挖土機弄你」云云，亦據臺灣臺北地方法院八十
    六年度訴字第一二四八號、本院八十六年度上訴字第五九七四號、最高法院九十
    年度臺上字第六六一七號刑事判決判決無罪確定在案，揆諸首揭說明，原告主張
    因被告之毀損西邊木樁圍牆而受有損害，及恐嚇行為造成精神上損害，而依民法
    第一百八十四條第一項、第一百九十五條之規定請求被告賠償原告牆損損害及精
    神慰撫金新臺幣（下同）一萬九千四百四十元、一百萬元云云，為不合法，應予
    駁回。
二、本件原告主張：被告甲○○於民國八十五年間取得對訴外人王信雄所有而位於臺
    北市○○路○段十二巷七弄二十三之一號房屋及土地之拆屋還地執行名義後，於
    同年十二月十八日上午九時三十分許指使被告丙○○及所雇用訴外人陳厚志至上
    址執行有關土地及地上物拆除等工作，渠等明知隔鄰即臺北市○○路○段十二巷
    七弄二十三號一樓原告所有以鋼架、石棉瓦、舊鐵板、木條搭建之工作間（即同
    弄二三號）之石棉瓦屋頂及鐵板牆非執行名義之範圍，且經原告當場制止，惟被
    告丙○○竟仍指示工人將上揭工作間之石棉瓦屋頂，持鐵槌敲壞石棉瓦約九坪面
    積，並由丙○○指使陳厚志將前揭工作間西北角乙○○以舊鐵板搭建之牆予以挖
    倒，造成原告之房屋嚴重毀損、財物損失慘重，被告之行為業經臺灣臺北地方法
    院檢察署以八十五年度偵字第二八三九二號提起公訴，而由臺灣臺北地方法院八
    十六年度訴字第一二四八號、臺灣高等法院八十六年度上訴字第五九七四號判決
    被告有罪在案，至過失毀損部分，刑法雖不加以處罰，原告仍應負損害賠償責任
    ，爰依民法第一百八十四條、第一百八十五條、第一百九十六條及第一百九十五
    條之規定，請求被告連帶賠償原告房屋北邊鐵板牆部分損失二萬四千八百四十元
    、北邊屋頂部分損失八萬零四十元、北邊貨物架部分損失二十一萬八千五百元、
    西邊屋頂部分損失十一萬五千八百元、西邊貨物架部分損失二十二萬三千元，以
    及工作損失十五萬元等情，並聲明：(一)被告應賠償原告一百八十三萬一千六百二
    十元，及自起訴狀繕本送達之翌日起至清償日止，按週年利率百分之五計算之利
    息。(二)原告願供擔保請准宣告假執行（原告主張被告恐嚇及毀損西邊木樁牆部分
    之訴，係不合法，應予駁回，業如前述。）
三、被告則以：原告主張其所有之房屋屋頂及圍牆受有損害，而請求被告賠償損害及
    慰撫金，惟未舉證以實其說，顯不足採罪，原告之請求並無理由。而鑑定人亦到
    庭證稱敲石棉瓦並不會影響鋼架，且鑑定人之鑑定沒有考慮到折舊之問題，致估
    價過高等語置辯，並聲明：(一)原告之訴及假執行之聲請均駁回。(二)如受不利判決
    ，願供擔保請准宣告免予假執行。
四、本院依職權調閱臺灣臺北地方法院檢察署八十五年度偵字第二八三九號偵查卷、
    臺灣臺北地方法院八十六年度訴字第一二四八號刑事卷、臺灣臺北地方法院檢察
    署八十六年度請上字第一七三三號偵查卷、本院八十六年度上訴字第五九七四號
    刑事卷、最高法院九十年度臺上字第六六一七號刑事卷、臺灣臺北地方法院檢察
    署九十年度執字第四六○四號執行卷。
五、兩造不爭執之事實：
    被告甲○○為坐落臺北市○○區○○段三小段五六九地號土地之共有人，對該土
    地上訴外人王信雄所有門牌號碼為臺北市○○路○段十二巷七弄二十三之一號之
    房屋取得拆屋還地之執行名義，前開房屋之西側，有原告所有以鋼架、石棉板、
    舊鐵板、木條搭建，門牌號碼為臺北市○○路○段十二巷七弄二十三號之工作間
    ，係原告用來堆放廢電力材料及再處理之場所。被告甲○○竟雇用並指示被告丙
    ○○於八十五年十二月十日下午二時三十分，帶領不詳姓名者工人多人，並指揮
    其中不詳姓名不知情之工人二人，一同登上原告所有工作間之石棉屋頂，持鐵槌
    敲壞石棉瓦約九坪面積。同年十二月十八日上午九時許，被告甲○○又雇用萬順
    開發有限公司之挖土機，由該公司派不知情之操作員即訴外人陳厚志，將西北角
    原告以舊鐵板搭建之牆予以毀棄，陳厚志即操作挖土機將原告所有之舊鐵板牆毀
    棄挖倒。原告遂提起刑事告訴，業由臺灣臺北地方法院八十六年度訴字第一二四
    八號、本院八十六年度上訴字第五九七四號刑事判決，判處被告各有期徒刑四月
    確定在案，為兩造所不爭執，並有前揭判決附卷可稽，且經本院調卷屬實，自堪
    信為真實。
六、原告主張被告甲○○於八十五年十二月十八日上午九時三十分許，指揮被告丙○
    ○及訴外人陳厚志以怪手將屋頂及鐵板隔間弄破，致令不堪使用，而請求被告連
    帶賠償原告房屋北邊鐵板牆、北邊屋頂、北邊貨物架、西邊木樁牆、西邊屋頂、
    西邊貨物架及工作損失共八十三萬一千六百二十元等情。被告則以原告主張因渠
    等行為致其所有之房屋嚴重毀損，乃請求被告賠償其損失，就其房屋及財物損失
    應負舉證責任，且鑑定人已到庭證稱敲石棉瓦並不會影響鋼架，且鑑定人之鑑定
    沒有考慮到折舊之問題，致估價過高等語。經查：
  (一)按因故意或過失，不法侵害他人之權利者，負損害賠償責任；數人共同不法侵害
    他人之權利者，連帶負損害賠償之責任，民法第一百八十四條、第一百八十五條
    定有明文。次按民事訴訟事件，當事人曾為不利於己之自承（自認）時，法院自
    可毋庸別予調查證據，即依據其自承（自認）以為裁判，如合法代理人在訴訟上
    代為自認，相對人無庸立證（最高法院十九年上字第二一六五號判例要旨參照）
    。原告主張被告指示訴外人陳厚志駕駛怪手毀損原告之房屋，應連帶負損害賠償
    責任等語。被告之訴訟代理人則於本院自承：「我的當事人認為如有損害，我們
    會負責修復的，：：：石棉瓦的部分是有破損，而鐵板的部分只有傾倒而已，只
    要扶正就可以了」（見本院卷第四十一頁）。並據臺灣臺北地方法院檢察署檢察
    官於八十六年三月七日至現場勘驗結果為：「經至臺北市○○路○段十二巷七弄
    二十三號之一勘查，該址後面鐵牆散落地上，上面屋頂石棉瓦確有破損，左側木
    樁圍籬中間約有一尺左右歪斜，左側屋頂浪板及石棉瓦亦有破損」，有履勘現場
    筆錄在卷可稽（見臺灣臺北地方法院檢察署八十九年度偵字第二八三九二號偵查
    卷第七十八頁），是原告主張依民法第一百八十五條之規定，被告就其侵權行為
    ，應對原告連帶負損害賠償責任，自可採信，惟原告僅於應受裁判事項之聲明，
    係請求被告共同給付）。
  (二)次按不法毀損他人之物者，被害人得請求賠償其物因毀損所減少之價額，民法第
    一百九十六條定有明文。又法院判斷事實之真偽，須斟酌全辯論意旨及調查證據
    之結果，不能僅據鑑定人之鑑定，而置其他證據不問（最高法院七十六年度臺上
    字第一七七六號判決意旨參照）。查被告之訴訟代理人於本院自承原告房屋石棉
    瓦的部分有破損，而鐵板牆的部分傾倒等語，業如前述，雖原告提出財團法人中
    華建築基金會九十一年七月二十三日中建基鑑定字第十七號鑑定報告書、補充
    說明及照片以證明其損害（見本院外放證物及本院卷第一二六至一二八頁），惟
    查：
    1.北邊鐵板牆部分：
      原告主張其所有北邊鐵板牆，為被告毀損而受有二萬四千八百四十元之損失等
      語，並提出鑑定人簡福來建築師製作之鑑定報告書為證。惟依前揭鑑定報告書
      之補充說明（本院卷第一二八頁）所載，此部分之回復原狀費用為二萬二千五
      百元，有該補充說明可稽，且原告亦表示不爭執，是此範圍原告主張，堪信為
      實在，逾該部分主張，難認有理由。
    2.北邊屋頂及貨物架部分：
      原告主張其所有前揭工作間之北邊屋頂，為被告毀損，而受有屋頂部分損失八
      萬零四十元、貨物架部分損失二十一萬八千五百元等損失云云，惟原告受損之
      前揭工作間，於北邊僅鐵板牆部分，業如前述，且原告於警訊時，陳稱：「：
      ：：我損失圍籬鐵質八片，木製圍籬一大片（原告此部分之訴不合法，業如前
      述），一些器具，屋頂石綿瓦四片：：：。」（前揭偵查卷第九頁）、「於今
      (10)日約十四時三十分左右，有五、六名不詳三名來：：：有三名到屋頂持鐵搥
      敲打屋頂，使我屋頂約有九坪破損（按係指西邊屋頂）。」等語，且依原告於
      偵查時提出所謂器具全部倒塌之照片（前揭偵查卷第六二頁下方）乙幀，只見
      內容之物品放置雜亂，惟貨物架仍然豎立且其上內裝有物品之大塑膠袋亦疊放
      ，並無倒塌之情形，有該照片可稽，此外，原告於偵查中亦未再提出其他照片
      主張其所有之器具受損。雖原告於臺灣臺北地方法院審理前揭刑事案件時，提
      出前揭工作間現場正在遭受破壞時之照片為證，惟該照片所載之日期均為八十
      五年十二月十九日（前揭臺灣臺北地方法院刑事案卷第八三至一０六頁），與
      本件被告係於同年月十八日為前揭毀損行為之時間不符，且照片中之人亦模糊
      不清。而原告於本院所提出未載日期之北邊貨物架照片（本院卷第八三頁），
      亦與前揭原告於偵查中所提出之照片內容不同；且前揭刑事案件所認定之事實
      亦未有此毀損部分，從而原告此部分之主張，難信為實在。
    3.西邊屋頂部分
      原告主張其前揭工作間之西邊屋頂為被告拆除九坪面積，致其受有修復屋頂之
      費用六萬四千八百元，修復因共同屋頂下主臥室、衛浴室漏洞致天花板腐壞，
      更換天花板乙式費用二萬三千元，修復主臥室木質地板七坪費用二萬八千元等
      語，並提出前揭鑑定報告書、補充說明為證。被告對於前揭補充說明中損壞石
      棉瓦重舖費用五千五百元部分，表示不爭執，是此部分堪信為實在。至其他之
      因移位及扶正而發生石綿瓦之釘位鬆動、瓦裂縫補矽膠工資及矽膠部分費用一
      萬六千四百元，為被告所否認，辯稱渠等係以人工敲壞部分石棉瓦，棚架之損
      壞與渠等無關，且證人即簡福來建築師亦證稱前揭棚架如以人工去敲石棉瓦部
      分，不會損害鋼柱等語，前揭刑事判決亦認定係以人工破壞該部分石棉瓦，原
      告復未能證明此部分之棚架係被告所毀損，是原告請求被告賠償抽換鋼柱及扶
      正移位之棚架費用，亦屬無據。另關於前揭天花板、地板腐壞部分，依證人簡
      福來建築師證稱伊係依原告之指示為鑑定，不知法院要求本件損害所須鑑定之
      項目為何（本院卷第一一三頁），且該部分之損害係因前揭棚架移位，致與原
      緊接之磚屋有縫隙，廢料散落滿地，所以造成積水，房內漏水，油漆因此剝落
      等語，是該等部分之損失係因棚架移位所致，並非被告損壞前揭九坪石棉瓦所
      致，從而前揭鑑定報告書關於此部分之鑑定結果，及補充說明中有關「因移位
      及扶正而發生石棉瓦之釘位鬆動，瓦裂縫補Cilicon工資及Cilicon一萬六千四
      百元」部分，難為原告請求之依據，原告此部分之請求，無足採信。
    4.西邊貨物架部分：
      原告主張其置於西邊貨物架上之器材因被告之毀損行為而散落滿地，致受有二
      十二萬三千元損害云云，為被告所否認，且依原告於偵查中所提出之前揭照片
      所載內容，西邊貨物架並無傾倒之情形，且貨物架上之貨物，亦疊放並無散落
      及零亂之情形。另原告所提出之照片，其中一幀記載日期八十五年十二月二十
      日之照片，且其內容係木樁牆之情形（本院卷第一二七頁）；另一幀記載日期
      為八十六年八月四日之照片（本院卷第一二六頁），與西邊貨物架照片（本院
      卷第八四頁）內容均係木樁牆旁之貨物架，且內容為木樁牆旁之系爭西邊貨物
      架，惟拍照時間或非損害當時之照片，或照片未有日期，原告亦未能證明其係
      被告毀損後所拍照，均不足為被告毀損此部分之證明，此外，原告復未能證明
      此部分之損害，則其此部分之請求，亦難認有理由。
    5.工作損失部分：
      原告主張其因被告之毀損行為受有工作損失十五萬元云云，為被告所否認，且
      原告對於此部分之主張，亦未曾舉證以實其說，是原告此部分之主張難認有據
      。
    6.綜上，原告請求關於被告所毀損西邊屋頂之石棉瓦九坪，及鐵板牆部分之修復
      費用共計二萬八千元之請求，為有理由，應予准許。逾此部分之請求，則屬無
      稽。
七、綜上所述，原告主張被告毀損房屋，致其受有損害部分，其中關於被告毀損西邊
    屋頂之石棉瓦九坪部分，及鐵板牆部分，為可採信，其餘無可採。被告抗辯關於
    前揭石棉瓦及鐵板牆部分，委無可取。從而，原告本於侵權行為之法律關係，請
    求被告給付一百八十三萬一千六百二十元，及自起訴狀繕本送達之翌日起至清償
    日止，按週年利率百分之五計算之利息，其中二萬八千元，及自附帶民事訴訟起
    訴狀繕本送達翌日（即八十七年五月二十一日）起，至清償日止，按週年利率百
    分之五計算之利息，自無不合，應予准許。原告逾此數額之請求，為無理由，應
    予駁回；此部分假執行之聲請亦失所依附，應併予駁回。又對於第二審判決，如
    其上訴所得受之利益，不逾一百五十萬元者，不得上訴於第三審，民事訴訟法第
    四百六十六條第一、二項定有明文。本件原告就其勝訴部分，雖陳明願供擔保請
    准宣告假執行，經核其勝訴部分，金額並未逾一百五十萬元，被告不得上訴，業
    已確定，自無宣告假執行之必要，應予駁回。
八、本案事證已臻明確，兩造其餘主張、陳述及所提之證據，經審酌後認與判決結果
    不生影響，爰不一一論述，附此敘明。
九、據上論結，本件原告之訴為一部有理由，一部無理由，爰依民事訴訟法第七十九
    條但書，判決如主文。
中      華      民      國    九十二    年      一      月    二十八    日
                              民事第十五庭
                                  審判長法  官  劉  靜  嫻
                                        法  官  李  錦  美
                                        法  官  吳  光  釗
右正本係照原本作成。
原告如不服本判決，應於收受送達後二十日內向本院提出上訴書狀，其未表明上訴理
由者，應於提出上訴後二十日內向本院補提理由書狀（均須按他造當事人之人數附繕
本）上訴時應提出委任律師或具有律師資格之人之委任狀；委任有律師資格者，另應
附具律師及格證書及釋明委任人與受任人有民事訴訟法第四百六十六條之一第一項但
書或第二項（詳附註）所定關係之釋明文書影本。
中      華      民      國    九十二    年      一      月    二十九    日
                                        書記官  于      誠
附註：
民事訴訟法第四百六十六條之一（第一項、第二項）：
對於第二審判決上訴，上訴人應委任律師為訴訟代理人。但上訴人或其法定代理人具
有律師資格者，不在此限。
上訴人之配偶、三親等內之血親、二親等內之姻親，或上訴人為法人、中央或地方機
關時，其所屬專任人員具有律師資格並經法院認為適當者，亦得為第三審訴訟代理人
。


司法院資訊處製作；財團法人民間司法改革基金會備份。
